【裁判字號】    98,訴,1409
【裁判日期】    980722
【裁判案由】    毒品危害防制條例
【裁判全文】
臺灣臺中地方法院刑事判決              98年度訴字第1409號
公  訴  人  臺灣臺中地方法院檢察署檢察官
被      告  丁○○
選任辯護人  陳盈壽律師
上列被告因偽造文書等案件，經檢察官提起公訴（98年度偵字第
2663、2837、6820號），被告在本院準備程序進行中就被訴事實
為有罪之陳述，受命法官於告知簡式審判程序之旨，並聽取當事
人之意見後，本院合議庭裁定由受命法官獨任依簡式審判程序，
判決如下：
    主  文
丁○○犯行使偽造私文書罪，累犯，處有期徒刑陸月，如易科罰
金，以新臺幣壹仟元折算壹日；又犯牙保贓物罪，累犯，處有期
徒刑陸月，如易科罰金，以新臺幣壹仟元折算壹日。應執行有期
徒刑拾月，如易科罰金，以新臺幣壹仟元折算壹日。
    事  實
一、丁○○前因贓物、毒品危害防制條例、贓物、槍砲彈藥刀械
    管制條例、贓物、贓物、偽造文書、贓物、槍砲彈藥刀械管
    制條例、毒品危害防制條例、毒品危害防制條例、贓物、偽
    證等案件，分別經法院判處有期徒刑1年、8月、1年4月、10
    月、8月、1年6月、7月、1年2月、1年、10月、5月、6月、2
    月，嗣經減刑並定應執行有期徒刑6年9月15日，於96年11月
    1日縮短刑期假釋出監，於97年9月16日縮刑期滿執行完畢。
    詎丁○○卻仍未悔改，明知鍾陸益（由檢察官另案偵查）所
    持有懸掛偽造號碼0923-EH號車牌2面之AUDI廠牌、A4型式、
    1781CC之自用小客車1部（該自用小客車之原車牌號碼為300
    9-ND號，車身號碼為WAUZZZ8E26A007338號，車主登記人係
    林麗紅，於98年1月2日深夜零時50分許，停放在臺中縣烏日
    鄉○○村○區○路2號之停車場內，遭不明人士竊取後，改
    懸掛2面偽造之0923-EH號車牌），係屬來路不明之贓車，且
    該車所懸掛之0923-EH號車牌2面及所取得朱家俊名義之行車
    執照和強制汽車責任保險卡，均係偽造之情形下，丁○○竟
    仍基於行使偽造私文書、特種文書及牙保買賣贓車之犯意，
    於98年1月7日或8日之某時許，以16萬元之價格，牙保將該
    懸掛偽造0923-EH號車牌之贓車出售予知情之乙○○，並交
    付上開偽造之汽車行車執照和強制汽車責任保險卡而行使之
    ，足生損害於監理機關對於車籍管理之正確性、朱家俊及保
    險公司，丁○○因此牙保向鍾陸益收取1萬元之介紹費。
二、丁○○明知懸掛偽造號碼0077-JZ號車牌2面之賓士廠牌、17
    96CC之自用小客車1部（該自小客車之原車牌號碼為4158-JJ
    號，車身號碼為WDBRF40J24A542267號，車主登記人係戊○○，前於97年12月11日凌晨3時5分許，在新竹市○區○○路
    442巷2弄1號附近，遭不明人士所竊取後，改懸掛偽造之007
    7-JZ號車牌2面，至所懸掛之0077-JZ號車牌2面，則係偽造
    自車主己○○所有自用小客車之車牌），係鍾陸益以不詳方
    式所取得之贓車，而該車所懸掛之0077-JZ號車牌，係出於
    偽造之情形下，丁○○竟仍基於行使偽造特種文書及牙保買
    賣贓車之犯意，於98年1月14日晚上8、9時許，在臺中市○○路○○道附近收受鍾陸益交付懸掛之車牌號碼0077-JZ號
    車牌之自小客車，並於98年1月15日凌晨4時許，駕駛上開自
    小客車至臺中市○區○○路3段96之5號「沃夫汽車旅館」第
    220室前，牙保上開贓車出售予乙○○，經雙方同意以22 萬
    元成交，嗣因上開車輛偽造之證件尚未完成，雙方即約定1
    週內交車，乙○○則先以1錢之毒品海洛因（價值約1萬8000
    元）作為買受前揭賓士贓車之定金，嗣丁○○為警於98年1
    月15日凌晨4時10分許，在前揭汽車旅館前，當場查獲。
三、案經桃園縣政府警察局移送臺灣桃園地方法院檢察署呈請臺
    灣高等法院檢察署檢察長令轉臺灣臺中地方法院檢察署檢察
    官偵查、臺中市警察局及行政院海岸巡防署中部地區巡防局
    第三岸巡總隊移送臺灣臺中地方法院檢察署檢察官偵查起訴
    。
    理  由
壹、程序方面：
一、按除被告所犯為死刑、無期徒刑、最輕本刑為3年以上有期
    徒刑之罪或高等法院管轄第一審案件者外，於法院行準備程
    序進行中，被告先就被訴事實為有罪之陳述時，審判長得告
    知被告簡式審判程序之旨，並聽取當事人、代理人、辯護人
    及輔佐人之意見後，裁定進行簡式審判程序；且受命法官行
    準備程序，與法院或審判長有同一之權限；又簡式審判程序
    之證據調查，不受刑事訴訟法第159條第1項、第161條之2、
    第161條之3、第163條之1及第164條至第170條規定之限制，
    刑事訴訟法第273條之1第1項、第279條第2項前段、第273條
    之2分別定有明文。
二、查本件被告丁○○所犯為死刑、無期徒刑、最輕本刑為3年
    以上有期徒刑以外之罪，且非高等法院管轄第一審之案件，
    經本院合議庭裁定由受命法官行準備程序時，被告就被訴事
    實為有罪之陳述後，復經本院合議庭裁定由受命法官獨任行
    簡式審判程序，是其證據之調查，自不受刑事訴訟法第159
    條第1項、第161條之2、第161條之3、第163條之1及第164條
    至第170條規定之限制，合先敘明。
貳、實體方面：
一、證據能力部分：
  (一)按被告以外之人於審判外之言詞或書面陳述，除法律有規定
    者外，不得作為證據；被告以外之人於審判中有下列情形之
    一，其於檢察事務官、司法警察官或司法警察調查中所為之
    陳述，經證明具有可信之特別情況，且為證明犯罪事實之存
    否所必要者，得為證據：一、死亡者。二、身心障礙致記憶
    喪失或無法陳述者。三、滯留國外或所在不明而無法傳喚或
    傳喚不到者。四、到庭後無正當理由拒絕陳述者；該言詞或
    書面陳述，雖不符刑事訴訟法第159條之1至第159條之4之規
    定，而經當事人於審判程序同意作為證據，法院審酌該言詞
    陳述或書面陳述作成時之情況，認為適當者，亦得為證據；
    當事人、代理人或辯護人於法院調查證據時，知有第159條
    第1項不得為證據之情形，而未於言詞辯論終結前聲明異議
    者，視為有前項之同意，刑事訴訟法第159條第1項、第159
    條之3、第159條之5分別定有明文。核其立法理由在於傳聞
    證據未經當事人之反對詰問予以核實，乃排斥其證據能力。
    惟當事人如放棄對原供述人之反對詰問權，於審判程序表示
    同意該等傳聞證據可作為證據，此時，法院除認該傳聞證據
    欠缺適當性外，自可承認其證據能力。又當事人、代理人或
    辯護人於調查證據時，知有刑事訴訟法第159條第1項不得為
    證據之情形，卻表示「對於證據調查無異議」、「沒有意見
    」等意思，而未於言詞辯論終結前聲明異議者，應視為已有
    將該等傳聞證據採為證據之同意（參見最高法院94年度臺上
    字第2976號判決意旨）。
  (二)本件檢察官、被告及辯護人於審判期日，對本案之全部證據
    之證據能力均不爭執，復於審判期日就本院提示之證據於言
    詞辯論終結前，均未就所調查之證據主張有刑事訴訟法第15
    9條不得為證據之情形，且均表示無意見，本院審酌該等證
    據作成時，亦無不適當之處，是參考上開最高法院判決要旨
    ，應視為已有將該等傳聞之證據採為證據之同意，本案經調
    查之證據均有證據能力。
二、認定犯罪事實所根據的證據及理由：
  (一)被告丁○○於本院審理中坦白承認確有於上開時、地牙保贓
    車出售予同案被告乙○○並交付偽造車牌、行車執照及強制
    汽車責任保險卡之事實，核與同案被告乙○○於偵查中供述
    情節相符，被告自白應與事實相符，足堪採信。
  (二)車牌號碼3009-ND自小客車為被害人林麗紅所有，於97年12
    月27日19時許，停放在臺中縣烏日鄉○○村○區○路2號之
    停車場內，於98年1月2日深夜零時50分許發現遭不明人士竊
    取等情，業據證人甲○○於警詢中證述明確，並有失車紀錄
    、贓物認領保管單、臺中市警察局車輛尋獲電腦輸入單、鐵
    路警察局車輛協尋電腦輸入單、行車執照附卷（附於臺中市
    警察局刑案偵查卷宗第第26至29頁）可憑；車牌號碼4158-J
    J號自小客車為被害人戊○○所有，於97年12月11日2時許，
    在新竹縣新竹市○區○○里○○路442巷2弄1號前失竊等情
    ，業據證人戊○○於警詢中證述明確，並有贓物認領保管單
    、臺中市警察局車輛尋獲電腦輸入單、新竹市警察局協尋電
    腦輸入單、失車紀錄各1份附卷（附於臺中市警察局刑案偵
    查卷宗第33至36頁）可憑，是上開2輛自小客車均為失竊之
    贓物堪予認定。
  (三)號碼0077-JZ之車牌為證人己○○所使用，且該車牌並未失
    竊等情，業據證人己○○於警詢中證述明確，顯見懸掛於車
    牌號碼4158-JJ自小客車上之0077-JZ車牌應係偽造無訛。
  (四)復有懸掛車牌號碼0923-EH號、懸掛車牌號碼0077-JZ號之自
    小客車、「朱家俊」名義之行車執照及強制汽車責任保險卡
    、車牌號碼9667-LA號車牌2面、偽造車牌所用之數字及英文
    鋼印3組、行動電話6支、11萬元、第一級毒品海洛因11.42
    公克、第二級毒品甲基安非他命54.54公克、電子磅秤1台及
    分裝袋2包扣案可憑；又扣案之號碼0923-EH、9667-LA、007
    7-JZ車牌，經送鑑結果均認「一、字與真牌不相符。二、底
    色漆與真牌不相符。三、四周R角與真牌不相符。四、孔洞
    毛頭與真牌不相符。」，此有申起企業有限公司98年1月21
    日申鑑字第98012101號、98年1月15日申鑑字第980115002、
    000000000號（號牌）鑑定報告各1份附卷（附於98年度偵字
    第2837號卷第66頁、臺中市警察局刑案偵查卷宗第76、77頁
    ）可憑，足認上開車牌確係偽造無訛；另上開「朱家俊」名
    義之汽車行車執照，經本院函請臺北監理處轉送卡登實業股
    份有限公司鑑定結果，認上開汽車行車執照「因無防偽暗記
    且印刷顏色、印刷字體、行照尺寸皆不同於本公司生產，故
    該枚駕照非本公司製作」，此有該公司98年5月18日監卡字
    第09805180001號函在卷（附於本院卷第53頁）可憑，足認
    上開汽車行車執照確係偽造無訛；扣案之強制汽車責任保險
    卡經送台壽保產物保險股份有限公司鑑定結果，認「該保險
    卡之背面雖有本公司之名稱，但正面之保險證號碼非本公司
    所有，丁志平亦未曾擔任過本公司總經理。」，此有該公司
    98年5月6日（98）台壽保產險法字第0051號函附卷（附於本
    院卷第48頁）可憑，堪認上開強制汽車責任保險卡確係為偽
    造無訛。
  (五)本件事證明確，被告犯行洵堪認定。
三、論罪科刑的理由：
  (一)按汽車牌照為公路監理機關所發給，固具有公文書性質，惟
    依道路交通安全規則第12條（舊）規定，汽車牌照僅為行車
    之許可憑證，自屬於刑法第212條所列特許證之一種。對變
    造汽車牌照，即無依同法第211條之變造公文書罪論處之餘
    地（最高法院63年台上字第1550號判例可資參照）。又依同
    上道路交通安全規則第12條之規定之意旨以觀，汽車行車執
    照亦係行車之許可憑證；另強制汽車責任保險卡，係屬用以
    證明要保人與保險公司之保險契約存在及內容，應屬私文書
    。核被告如事實欄一所為，係犯刑法第349條第2項之牙保贓
    物罪、同法第216條、第210條行使偽造私文書罪及同法第21
    6條、第212條之行使偽造特種文書罪；如事實欄二所為，係
    犯刑法第349條第2項之牙保贓物罪及同法第216條、第212條
    之行使偽造特種文書罪。
  (二)被告如事實一所為，係基於牙保贓物之決意，並同時交付贓
    車、偽造之車牌、行車執照及保險卡，如事實二所為，亦係
    基於牙保贓車之決意而行使偽造之車牌，其時間、地緊接，
    應均認為一行為觸犯數罪名，為想像競合犯，分別從一重論
    以行使偽造私文書罪及牙保贓物罪。
  (三)被告前受如事實欄所載刑之宣告及執行完畢，此有臺灣高等
    法院被告前案紀錄表及臺灣臺中地方法院檢察署刑案資料查
    註紀錄表在卷足憑，其前受有期徒刑執行完畢，於5年內再
    故意犯本件最重本刑為有期徒刑以上之罪，為累犯，應依刑
    法第47條第1項之規定加重其刑。
  (四)被告所犯上開2罪，犯意各別，行為互殊，應分論併罰之。
  (五)查強制汽車責任保險卡應為私文書，已如前述，起訴書漏列
    被告涉犯刑法第216條、第210條之行使偽造私文書罪，然事
    實既已載明，本院自得併予審究；另起訴書認被告所犯上開
    各罪應分論併罰，然被告所為事實一犯行，係同時交付贓車
    、行使偽造特種文書、私文書，所為事實二犯行，亦係牙保
    贓車階段中行使偽造特種文書，其時間、地點均緊接，應論
    以想像競合犯較為合理，亦併此敘明。
  (六)爰審酌被告犯罪之動機、目的、手段，前有多次贓物前科，
    仍不知悔改，惟犯罪後尚能坦承犯行，犯罪後態度良好，所
    得不多等一切情狀，分別量處如主文所示之刑，並諭知易科
    罰金之折算標準，並定其應執行之刑及諭知易科罰金之折算
    標準。
  (七)扣案之偽造之0077-JZ號、0923-EH車牌各2面、行車執照、
    強制汽車責任保險卡各1紙，雖係供犯罪使用，然偽造之092
    3-EH車牌2面、行車執照、強制汽車責任保險卡各1紙業已交
    付同案被告乙○○，已非被告所有；偽造之0077-JZ號車牌2
    面，為鍾陸益所偽造，亦非被告所有，爰不為沒收之諭知；
    另在被告所牙保之上揭掛有偽造之0077-JZ號車牌之賓士贓
    車上，扣得偽造之9667-LA號車牌2面、偽造車牌所用之數字
    及英文鋼印3組、行動電話6支、現金11萬元，以及甫向同案
    被告乙○○所收取作為定金之第一級毒品海洛因11.42公克
    、其所購買之第二級毒品甲基安非他命54.54公克、其所有
    供分裝毒品使用之電子磅秤1台及分裝袋2包，均難認與被告
    所犯本案有關或為被告所有之物，爰均不為沒收之諭知，併
    此敘明。
四、適用法律依據：
  (一)刑事訴訟法第273條之1第1項、第299條第1項前段。
  (二)刑法第210條、第212條、第216條、第349條第2項、第47條
    第1項、第55條、第41條第1項前段。
  (三)刑法施行法第1條之1。
本案經檢察官丙○○到庭執行職務。
中    華    民    國    98    年    7     月    22    日
                  刑事第十六庭  法  官  洪挺梧
以上正本證明與原本無異。
如不服本判決應於收受送達後10日內向本院提出上訴書狀，並應
敘述具體理由；其未敘述上訴理由者，應於上訴期間屆滿後20日
內向本院補提理由書（均須按他造當事人之人數附繕本）「切勿
逕送上級法院」。
                                書記官  劉雅玲
中    華    民    國    98    年    7     月    22    日
附錄本判決論罪科刑法條：
中華民國刑法第210條
（偽造變造私文書罪）
偽造、變造私文書，足以生損害於公眾或他人者，處5年以下有
期徒刑。
中華民國刑法第212條
（偽造變造特種文書罪）
偽造、變造護照、旅券、免許證、特許證及關於品行、能力服務
或其他相類之證書、介紹書，足以生損害於公眾或他人者，處1
年以下有期徒刑、拘役或3百元以下罰金。
中華民國刑法第216條
（行使偽造變造或登載不實之文書罪）
行使第210條至第215條之文書者，依偽造、變造文書或登載不實
事項或使登載不實事項之規定處斷。
中華民國刑法第349條
（普通贓物罪）
收受贓物者，處3年以下有期徒刑、拘役或5百元以下罰金。
搬運、寄藏、故買贓物或為牙保者，處5年以下有期徒刑、拘役
或科或併科1千元以下罰金。
因贓物變得之財物，以贓物論。


司法院資訊處製作；財團法人民間司法改革基金會備份。
